【裁判字號】    89,毒抗,1207
【裁判日期】    891228
【裁判案由】    毒品危害防制條例
【裁判全文】
臺灣高等法院刑事裁定                          八十九年度毒抗字第一二七號
    抗  告  人
    即受處分人  甲○○
右列抗告人因違反毒品危害防制條例案件，不服台灣基隆地方法院八十九年十一月十
七日裁定（八十九年度毒聲字第二一一五號）提起抗告，本院裁定如左：
    主  文
抗告駁回。
    理  由
一、原裁定略以：抗告人即受處分人甲○○前因施用第一級毒品案件，經原審法院於
    民國八十九年十月二十六日，以八十九年度毒聲字第二００五號案件，裁定送觀
    察、勒戒後，認其有施用毒品傾向，有原審法院被告全國前案紀錄表、原審法院
    檢察署刑案資料查註紀錄表、台灣基隆看守所附設勒戒處所有無繼續施用毒品傾
    向評估標準記錄紙及有無繼續施用毒品傾向證明書在卷可稽，乃依毒品危害防制
    條例第二十條第二項之規定（原裁定誤載為第三項但書），准依檢察官之聲請，
    裁定令入戒治處所施以強制戒治。
二、抗告意旨略以：抗告人於基隆看守所附設觀察勒戒處所時，心理醫師未曾與之作
    一對一詳談，逕以約十來個制式化的是非選擇題，即對受觀察勒戒人為人格判定
    ；又監所管理人員係受人犯管理之專業訓練，卻逕行管理受觀察勒戒人，甚且職
    司人格傾向負面評分，且觀察勒戒處所軟硬體設施皆未臻完備，難達制度設計之
    效，原審據此以為裁定，顯有不當。另抗告人身患高血壓，一旦病發，非監所之
    診療設施所能顧及，為此提起抗告云云。
三、按犯施用第一級或第二級毒品者，經觀察、勒戒後，有繼續施用毒品之傾向者，
    由檢察官聲請法院裁定令入戒治處所施以強制戒治，其期間為一年，毒品危害防
    制條例第二十條第二項定有明文。又有無繼續施用毒品傾向之評估標準，乃綜合
    受勒戒人勒戒前之各種情況及勒戒後之結果為判斷。而依勒戒處所評分說明手冊
    規定，係以「人格特質」、「臨床徵候」及「行為表現」三項，合併計算分數：
    (一)一百分至七十一分，判定為有繼續施用毒品傾向。(二)五十分至零分，判定為無
    繼續施用毒品傾向。(三)七十分至五十一分間，判定有繼續施用毒品傾向之原則為
    有下列各項之一者：1.缺乏病識感或戒治動機者。2.第一級毒品使用者。3.有煙
    毒前科者。4.有礙家庭、社會和諧與安寧者。若無以上各項之一，惟判定者認為
    個案「有繼續施用毒品傾向」者，應在「有無繼續施用毒品傾向證明書」詳細說
    明欄內載明，並於綜合判斷項下勾選「有繼續施用毒品傾向」。(四)分數為五十分
    以下，原本應列為「無繼續施用毒品傾向」，但綜合評分者根據臨床實務，有具
    體事證，認為個案「有繼續施用毒品傾向」者，以綜合評分者所評估為準，惟須
    在「有無繼續施用毒品傾向證明書」詳細說明欄載明具體事證。又所謂「人格特
    質」，係依：1.有無毒品犯罪前科。2.其他犯罪紀錄（竊盜、違反槍砲彈藥刀械
    管制條例、賭博、妨害自由、恐嚇、擄人勒贖、傷害、殺人、公共危險、搶奪、
    強盜、海盜、盜匪罪）；「臨床徵候」，係依：1.尿液檢驗。2.戒斷症狀。3.有
    無多種藥物使用、有無注射使用、使用期間；「行為表現」，係依：有無情緒低
    落、喧嘩等、社會功能是否良好、支持系統等，作為判斷分數之依據。是判定者
    判定「人格特質」、「臨床徵候」及「行為表現」合計三項分數，固係供為判定
    者判定「有無繼續施用毒品傾向」之審酌標準，但非唯一標準。綜合評分者，應
    根據臨床實務，有具體事證，認為個案「有繼續施用毒品傾向」者，以綜合評分
    者所評估為準，有「有無繼續施用毒品傾向」評估標準、評分說明手冊可參。
四、經查：抗告人前因施用第一級毒品案件，經原審法院於八十九年十月二十六日，
    以八十九年度毒聲字第二００五號案件，裁定送觀察、勒戒後，經台灣基隆看守
    所附設之勒戒處所評分結果，「人格特質」得十分、「臨床徵候」得六十分、「
    行為表現」得十分，合計八十分，綜合判斷為「有繼續施用毒品傾向」，且於詳
    細說明欄記載「多重藥物濫用，使用一級毒品」之具體事證，此有該所出具之「
    有無繼續施用毒品傾向證明書」在卷可稽。則該觀察勒戒處所綜合評分者依個案
    之臨床實務及具體事證，判定抗告人為「有繼續施用毒品傾向」，依上開說明，
    尚無不合。原審據以裁定抗告人令入戒治處所，施以強制戒治一年，經核並無不
    合。另抗告人以其身患高血壓，一旦病發，非監所之診療設施所能顧及云云，核
    係戒治處分執行之問題，又認觀察勒戒處所軟硬體設施皆未臻完備云云，然均與
    抗告人有無繼續施用毒品之傾向無關，抗告人據以不服原裁定，自屬無據。本件
    抗告為無理由，應予駁回。
五、據上論斷，應依刑事訴訟法第四百十二條，裁定如主文。
中    華    民    國    八十九    年      十二      月      二十八      日
                            臺灣高等法院刑事第十一庭
                                審判長法  官  楊  照  男
                                      法  官  楊  炳  禎
                                      法  官  王  詠  寰
右正本證明與原本無異。
不得抗告。
                                      書記官  吳  素  雲
中    華    民    國    八十九    年      十二      月        三十      日


司法院資訊處製作；財團法人民間司法改革基金會備份。
